【裁判字號】    98,審訴,3968
【裁判日期】    981125
【裁判案由】    毒品危害防制條例
【裁判全文】
臺灣高雄地方法院刑事判決            98年度審訴字第3968號
公  訴  人  臺灣高雄地方法院檢察署檢察官
被      告  乙○○
上列被告因違反毒品危害防制條例案件，經檢察官提起公訴（98
年度毒偵字第5494號），被告於本院準備程序進行中，為有罪之
陳述，經本院合議庭裁定由受命法官獨任改依簡式審判程序審理
，並判決如下：
    主  文
乙○○施用第一級毒品，累犯，處有期徒刑捌月；又持有第一級
毒品，累犯，處有期徒刑月。扣案之海洛因壹包（檢驗後淨重
零點零陸柒公克及含海洛因之包裝袋壹個），沒收銷燬之。應執
行有期徒刑玖月，扣案之海洛因壹包（檢驗後淨重零點零陸柒公
克及含海洛因之包裝袋壹個），沒收銷燬之。
    事  實
一、乙○○前因施用毒品案件，經本院裁定送觀察勒戒後，認有
    繼續施用毒品之傾向，再經本院以民國90年度毒聲字第786
    號裁定令入戒治處所施以強制戒治，嗣經本院裁定停止戒治
    付保護管束，於90年7 月31日停止戒治而出所，於91年2 月
    3 日視為執行完畢，並經臺灣高雄地方法院檢察署檢察官於
    91年2 月20日以91年度戒毒偵字第143 號不起訴處分確定。
    又因施用毒品犯行，經本院以92年度毒聲字第6793號裁定令
    入戒治處所施以強制戒治，於93年1 月9 日因法律修正報結
    出所，而未執行完畢。上開施用毒品犯行，經本院以93年度
    訴字第36號判決判處有期徒刑7 月確定，於93年12月4 日縮
    刑期滿執行完畢。猶不知戒絕毒癮，明知海洛因係毒品危害
    防制條例第2 條第2 項第1 款所明定之第一級毒品，不得持
    有、施用，竟於上開施用毒品犯行執行完畢後5 年內，復基
    於施用第一級毒品海洛因之犯意，於98年8 月28日下午7 時
    許，在高雄縣鳳山市某公園內，以將海洛因摻水後，置入針
    筒注射手臂血管之方式，施用第一級毒品海洛因1 次；另基
    於持有第一級毒品海洛因之犯意，於同年月30日下午某時，
    在高雄縣鳳山市鳳山陸軍官校附近，以新臺幣（下同）500
    元之價格，向某真實姓名、年籍不詳之綽號「泰仔」之成年
    男子，購入第一級毒品海洛因1 包而持有之。嗣於同日下午
    4 時許，在高雄縣鳳山市○○街與誠愛街口圍牆邊經警查獲
    ，且經其自願性同意搜索，並當場扣得第一級毒品海洛因1
    包（檢驗後淨重0.067 公克及內含與海洛因難以析離，應一
    併視為毒品之包裝袋1 個），並得其同意採集尿液送驗，結
    果呈嗎啡陽性反應，而知悉上情。
二、案經高雄市政府警察局三民第二分局移送臺灣高雄地方法院
    檢察署檢察官偵查起訴。
    理  由
一、本件被告乙○○所犯係死刑、無期徒刑、最輕本刑為3 年以
    上有期徒刑以外之罪，其於準備程序中，就被訴事實為有罪
    之陳述，經本院告知簡式審判程序之旨，並聽取檢察官及被
    告之意見後，合議庭裁定由受命法官獨任進行簡式審判程序
    ，合先敘明。
二、上開事實，業據被告於警詢、偵訊、本院審理時坦承不諱（
    見偵卷第4 、27頁、本院卷第18、26頁），且經警採集其尿
    液送高雄市立凱旋醫院檢驗結果，被告尿液呈嗎啡陽性反應
    ，有高雄市政府警察局三民二分局偵辦毒品案件嫌疑人尿液
    採證代碼對照表、高雄市立凱旋醫院濫用藥物尿液檢驗報告
    可稽（見偵卷第11、32頁）。爰審酌：(一)氣相層析質譜儀
    （GC／MS）乃目前就藥物篩檢結果必須進一步確認時最常採
    用之確認方法，因此在良好的操作條件之下，以氣相層析質
    譜儀作藥物及其代謝物之定性及定量分析，幾乎不會有偽陽
    性反應產生，業經行政院國軍退除役官輔導委員會台北榮民
    總醫院於83年4 月7 日以（83）北總內字第03059 號函示明
    確。（二）又海洛因係嗎啡經化學合成之半人工合成品，毒
    性倍於嗎啡，其經吸食或施打入人體，經新陳代謝作用又分
    解成嗎啡，故海洛因在進入人體後，均以嗎啡型態排於尿液
    中，故於吸食或施打海洛因者尿液中，可檢出嗎啡陽性反應
    ，業經憲兵司令部80年5 月7 日以（80）鑑驗字第1746號函
    示明確。從而，被告尿液經以氣相層析質譜儀鑑驗後，結果
    呈嗎啡陽性反應，已如前述，是依前開函示意旨，被告自白
    核與事實相符。
三、按毒品危害防制條例於92年7 月9 日修正公布，自93年1 月
    9 日施行，其中第20條、第23條將施用毒品之刑事處遇程序
    ，區分為「初犯」及「5 年內再犯」、「5 年後再犯」。依
    其立法理由之說明：「初犯」，經觀察、勒戒或強制戒治後
    ，應為不起訴處分或不付審理之裁定；經觀察、勒戒或強制
    戒治執行完畢釋放後，「5 年內再犯」者，因其再犯率甚高
    ，原實施之觀察、勒戒及強制戒治既已無法收其實效，爰依
    法追訴或裁定交付審理。至於經觀察、勒戒或強制戒治執行
    完畢釋放後，「5 年後再犯」者，前所實施之觀察、勒戒或
    強制戒治已足以遮斷其施用毒品之毒癮，為期自新及協助其
    斷除毒癮，仍適用「初犯」規定，先經觀察、勒戒或強制戒
    治之程序。從而依修正後之規定，僅限於「初犯」及「5 年
    後再犯」二種情形，始應先經觀察、勒戒或強制戒治程序。
    倘被告於5 年內已再犯，經依法追訴處罰，縱其第3 次（或
    第3 次以上）再度施用毒品之時間，在初犯經觀察、勒戒或
    強制戒治執行完畢釋放5 年以後，已不合於「5 年後再犯」
    之規定，且因已於「5 年內再犯」，顯見其再犯率甚高，原
    實施觀察、勒戒或強制戒治，已無法收其實效，即應依該條
    例第10條處罰（最高法院95年5 月9 日95年度第7 次刑事庭
    會議決議參照）。查被告前因施用毒品案件，經本院裁定送
    觀察勒戒後，認有繼續施用毒品之傾向，再經本院以90年度
    毒聲字第786 號裁定令入戒治處所施以強制戒治，嗣經本院
    裁定停止戒治付保護管束，於90年7 月31日停止戒治而出所
    ，於91年2 月3 日視為執行完畢，並經臺灣高雄地方法院檢
    察署檢察官於91年2 月20日以91年度戒毒偵字第143 號不起
    訴處分確定。又自92年10月26日起至92年11月7 日止，因施
    用第一級毒品犯行，經本院以92年度毒聲字第6793號裁定令
    入戒治處所施以強制戒治，於93年1 月9 日因法律修正報結
    出所，而未執行完畢。上開施用毒品犯行，經本院以93年度
    訴字第36號判決判處有期徒刑7 月確定之事實，有臺灣高等
    法院被告前案紀錄表在卷可憑。是被告雖係於上開強制戒治
    視為執行完畢釋放5 年後再犯本罪，然其前次所犯本院93年
    度訴字第36號施用毒品案件，係在上開強制戒治視為執行完
    畢後5 年內所為，而屬「5 年內再犯」之情形，依最高法院
    上開決議之意旨，被告本件施用海洛因之犯行，應依法論科
    。從而，本案事證明確，被告犯行，堪予認定。
四、核被告所為，係犯毒品危害防制條例第10條第1 項之施用第
    一級毒品及同條例第11條第1 項持有第一級毒品罪。被告施
    用第一級毒品前持有第一級毒品之行為，已為其後施用之高
    度行為所吸收，不另論罪。被告所犯上開2 罪，犯意各別，
    行為互殊，應分論併罰。又被告曾因如事實欄所示犯行，經
    法院判決如事實欄所示罪刑確定，於93年12月4 日縮刑期滿
    執行完畢之事實，此有前開前案紀錄表可佐，是其5 年以內
    故意再犯本件有期徒刑以上之罪，均為累犯，各應依刑法第
    47條第1 項規定加重其刑。爰審酌被告前經強制戒治視為執
    行完畢，猶不思戒除毒癮，顯見其並無堅定戒癮之意志，且
    未經許可無故持有第一級毒品，行為顯有可議之處，惟念其
    行為尚未危害他人，犯後坦承犯行，態度尚稱良好，持有毒
    品之數量不多等一切情狀，分別量處如主文所示之刑，並依
    刑法第51條第5 款之規定，定其應執行刑。檢察官求處應執
    行有期徒刑1 年2 月，略嫌過重，復此敘明。另扣案之海洛
    因1 包（檢驗後淨重0.067 公克及內含與海洛因難以析離，
    應一併視為毒品之包裝袋1 個），係查獲之毒品，有高雄市
    立凱旋醫院98年11月4 日濫用藥物成品檢驗鑑定書在卷可參
    （見本院卷第28頁），是不問屬於犯人與否，依毒品危害防
    制條例第18條第1 項前段規定，諭知沒收銷燬。至海洛因送
    驗所致之耗損，因已滅失，爰不沒收銷燬之。
據上論斷，應依刑事訴訟法第273 條之1 第1 項、第299 條第1
項前段，毒品危害防制條例第10條第1 項、第11條第1 項、第18
條第1 項前段，刑法第11條、第47條第1 項、第51條第5 款，判
決如主文。
本案經檢察官甲○○到庭執行職務。
中    華    民    國    98    年    11    月    25    日
                  刑事第十庭  法  官  方錦源
以上正本證明與原本無異。
如不服本判決應於收受本判決後10日內向本院提出上訴書狀，並
應敘述具體理由，如未敘述上訴理由者，應於上訴期間屆滿後20
日內補提理由書狀於本院（均須按他造當事人之人數附繕本）「
切勿逕送上級法院」。
中    華    民    國    98    年    11    月    25    日
                              書記官  黃勤涵
附錄條文：
毒品危害防制條例第10條第1 項：
施用第一級毒品者，處6 月以上5 年以下有期徒刑。
毒品危害防制條例第11條第1 項：
持有第一級毒品者，處3 年以下有期徒刑、拘役或新臺幣5 萬元
以下罰金。


司法院資訊處製作；財團法人民間司法改革基金會備份。
